【裁判字號】    97,台上,3838
【裁判日期】    970814
【裁判案由】    違反毒品危害防制條例
【裁判全文】
最高法院刑事判決            九十七年度台上字第三八三八號
上  訴  人  甲○○
選任辯護人  鍾夢賢律師
上列上訴人因違反毒品危害防制條例案件，不服台灣高等法院高
雄分院中華民國九十七年六月十二日第二審判決（九十七年度上
訴字第一五八號，起訴案號：台灣高雄地方法院檢察署九十六年
度偵字第五一二六號），提起上訴，本院判決如下：
    主  文
上訴駁回。
    理  由
按刑事訴訟法第三百七十七條規定：上訴於第三審法院，非以判
決違背法令為理由，不得為之。是提起第三審上訴，應以原判決
違背法令為理由，係屬法定要件；如果上訴理由書狀並非依據卷
內訴訟資料具體指摘原判決不適用何種法則或如何適用不當，或
所指摘原判決違法情事顯與法律規定得為第三審上訴理由之違法
情形不相適合時，均應認其上訴為違背法律上之程式，予以駁回
。本件原判決綜合全案證據資料，本於事實審法院之推理作用，
認定上訴人甲○○有其事實欄所載之販賣第一級毒品犯行，因而
撤銷第一審科刑之判決，改判論上訴人以販賣第一級毒品罪（累
犯）一罪，量處有期徒刑十八年，並諭知扣案新台幣（下同）四
萬五千元中之二千五百元沒收之。復以不能證明上訴人有起訴意
旨所指如原判決附表編號一至十一所示販賣第一級毒品共十一次
犯行，而就該部分不另為無罪之諭知。已詳細說明其所憑證據及
得心證之理由，對於上訴人所提出之辯解，以及證人黃桂興於原
審所為翻異之詞，亦已詳細說明不足採信之理由，俱有卷存之證
據資料可資覆按。從形式上觀察，原判決並無違背法令情形。上
訴人上訴意旨略以：黃桂興於警詢所為不利於伊之證述，經原審
查明其中絕大部分與事實不符，可見其陳述並不具有特別可信性
，原判決卻謂其警詢之陳述具有較可信之特別情況，認具有證據
能力，而採為上訴人犯罪之證據，自有不當。又原判決說明黃桂
興於民國九十六年二月七日以前並未以行動電話與伊聯絡，則伊
事前既未與黃桂興聯絡洽商毒品交易細節，如何能逕於同年月七
日與黃桂興見面交易毒品？再黃桂興供稱伊於同年一月十八日首
次被查獲之海洛因毛重○．七一公克，係以五千元購得，但原判
決卻認定黃桂興於同年二月七日，以三千元之價格向伊購得相同
重量之海洛因一包，何以相同重量之毒品，其價格卻不相同？原
審未予釐清，亦有未合云云。惟證據之取捨及事實之認定，均為
事實審法院之職權，倘其採證認事並未違背證據法則，並於判決
內敘明其取捨證據及得心證之理由者，自不得任意指為違法。原
判決對於黃桂興於警詢所為不利於上訴人之證述，雖經查明其中
大部分（即指證上訴人於原判決附表編號一至十一所示之時間販
賣毒品十一次部分）或與事實不符，或欠缺相關佐證而不予採信
。但對於黃桂興於警詢時所為其在九十六年二月七日下午三時許
，以三千元之價格向上訴人購買海洛因一包部分之證述，雖與其
在原審所陳不符，但原判決已說明其憑以認定該證人此部分陳述
具有「較可信之特別情況」及「證明犯罪事實所必要」要件之理
由，並認其有刑事訴訟法第一百五十九條之二所規定傳聞證據例
外具有證據能力之情形，而肯定其證據能力，復以黃桂興此部分
指證，核與卷附警方監聽電話通話紀錄譯文、電話通聯紀錄、復
興及立榮航空公司函覆黃桂興所搭乘班機起降時間、證人魏健芳
、蔡進特之證詞、警方在黃桂興身上查獲海洛因一包暨法務部調
查局鑑定書等佐證相符，乃進一步肯認其證據價值，而採為上訴
人犯罪之證據，已詳細說明其取捨證據及得心證之理由，經核與
法尚無違誤。上訴意旨對於原審此部分採證認事職權之適法行使
，任意指為違法，自非適法之第三審上訴理由。又原審雖查無黃
桂興曾於九十六年二月七日以前與上訴人聯絡之證據，但依卷附
警方監聽電話通話紀錄譯文，上訴人與黃桂興曾分別於同年月七
日交易毒品前之下午二時二分及二時三十五分以行動電話各通話
一次，且上訴人於原審亦供承前揭電話通話紀錄譯文係伊與黃桂
興通話之內容，雙方又於電話通話後見面等情無訛，則原判決據
以認定上訴人與黃桂興係先以行動電話聯絡後再見面交易毒品，
核與情理無違。上訴意旨謂伊於同年月七日以前未曾與黃桂興聯
絡洽商，無從於同年月七日逕行與黃桂興見面交易毒品，而以此
指摘原判決不當，亦非合法之第三審上訴理由。再毛重相同之毒
品二包，其成分或純度若有不同，價格未必一致，而購買者與販
賣者之交情以及雙方交易之次數、數量等，亦往往為影響毒品交
易價格之因素，自不能僅以黃桂興先前被查獲海洛因之購價為五
千元，即謂上訴人不可能以三千元販賣毛重相同之海洛因予黃桂
興。況黃桂興先前被查獲之海洛因（毛重○．七一公克），究係
以何價格購得，是否較其向上訴人購買相同重量海洛因之售價為
高？此與本件主要待證事實並無重要之關聯，縱有不同之購價，
亦不影響於本件判決之結果，上訴意旨執此無關判決宏旨之枝節
問題指摘原判決不當，亦難認係合法之第三審上訴理由。至其餘
上訴意旨，無非就原審採證認事職權之適法行使，或原判決已明
確論斷詳細說明之事項，任意加以指摘，或仍就其有無販賣毒品
予黃桂興為單純事實之爭執，均非依據卷內資料具體指摘原判決
有何違背法令情形，顯與法律規定得為第三審上訴理由之違法情
形不相適合。揆之首揭說明，其上訴為違背法律上之程式，應予
駁回。
據上論結，應依刑事訴訟法第三百九十五條前段，判決如主文。
中    華    民    國  九十七  年    八    月   十四   日
                      最高法院刑事第九庭
                          審判長法官  洪  文  章
                                法官  王  居  財
                                法官  郭  毓  洲
                                法官  黃  梅  月
                                法官  邱  同  印
      本件正本證明與原本無異
                                      書  記  官
中    華    民    國  九十七  年    八    月   十八   日
                                                    Ｒ


司法院資訊處製作；財團法人民間司法改革基金會備份。
